【裁判字號】    95,上訴,1499
【裁判日期】    950721
【裁判案由】    偽造文書
【裁判全文】
臺灣高等法院刑事判決                95年度上訴字第1499號
上  訴  人  臺灣臺北地方法院檢察署檢察官
上  訴  人  甲○○
即  被  告
上列上訴人因被告偽造文書案件，不服臺灣臺北地方法院95年度
訴字第50號，中華民國95年3月27日第一審判決（起訴案號：臺
灣臺北地方法院檢察署93年度偵字第20462號），提起上訴，本
院判決如下：
    主  文
上訴駁回。
    事實及理由
一、本案經本院審理結果，認第一審以上訴人即被告甲○○犯刑
    法第二百十六條、第二百十條之行使偽造私文書罪，依連續
    犯之規定加重其刑後，判處有期徒刑四月，並諭知易科罰金
    折算之標準為三百折算一日，認事用法及量刑均無不當，應
    予維持，並引用第一審判決書記載之事實、證據及理由（如
    附件）。
二、檢察官依據告訴人台灣佐藤電通股份有限公司之請求提起上
    訴，上訴意旨略以：衡酌被告之犯行與告訴人公司所受之損
    害，及被告另對告訴人公司涉犯詐欺等罪嫌，現正由台灣臺
    北地方法院檢察署以九十五年度偵續字第六一號偵查中等情
    ，原審量處之刑度不符比例原則，顯屬過輕等語。惟查原判
    決經審酌被告為符合佐藤電通公司要求之條件取得合約，不
    思以合法途徑覓得連帶保證人及背書人，竟以盜用琮晟公司
    印章偽造工程合約書及履約保證支票背書之方式為之，且犯
    罪後飾詞圖卸，未見悔意，及其品行、生活狀況、智識程度
    、被害人所受之損害等一切情狀，對被告量處有期徒刑四月
    ，並依法諭知易科罰金之折算標準，經核尚屬妥適，並無明
    顯違反比例原則輕重失衡之情事。至於告訴人台灣佐藤電通
    公司指稱被告另涉嫌對該公司詐欺等部分，查該部分前經檢
    察官認被告犯罪嫌疑不足而予以不起訴處分在案（九十三年
    度偵字第二０四六二號），嗣經告訴人再議後，雖經台灣高
    等法院檢察署檢察長將該案發回續行偵查中（九十五年度偵
    續字第六一號），然該部分仍未經起訴，且與本案之犯行及
    案情無關，自非量刑時所應審酌之事由。檢察官提起上訴，
    執以指摘原判決量刑過輕，為無理由，應予駁回。
三、被告上訴意旨仍否認有盜用琮晟公司之印章偽造其擔任連帶
    保證人及支票背書人等犯行，辯稱合約書上連帶保證人琮晟
    公司之名稱及地址均係台灣佐藤公司打字製作，琮晟公司之
    印章應係富士峰公司負責人乙○○（原名李美鳳）蓋用等語
    。惟查經就證人陳耀展、王江典、乙○○、潘義雄所證述被
    告與富士峰公司間之關係、富士峰公司與台灣佐藤公司簽訂
    合約書之過程、及該段期間內僅有被告曾向陳耀展借用持有
    琮晟公司之印章等情相互以觀，僅有被告有盜用琮晟公司印
    章偽造上開合約書連帶保證人部分及支票背書之可能及犯罪
    動機，被告之犯行已極為灼然。另查琮晟公司係擔任富士峰
    公司向台灣佐藤公司承攬工程之連帶保證人，關於連帶保證
    人即琮晟公司部分之資料，當係由富士峰公司及被告方面所
    提供予台灣佐藤公司，故該合約書即使係由台灣佐藤公司先
    行打字製作，亦不足資為有利於被告之論據。又證人乙○○
    於本院審理時仍證稱合約書上連帶保證人琮晟公司部分其不
    知情，印章非其蓋用等語明確（本院九十五年六月二十九日
    審判筆錄），被告辯稱琮晟公司之印章應係乙○○所蓋云云
    ，亦無非卸飾之詞，無可採信。至於證人乙○○於本院證稱
    ：其在合約書簽約時，連帶保證人還沒有打進去等語，雖無
    實據可資憑信，然仍與全案情節不生影響。綜上所述，被告
    提起上訴否認犯罪，為無理由，亦應駁回。
四、被告行為後，刑法於九十四年二月二日修正公布，於九十五
    年七月一日施行。刑法第五十六條連續犯之規定，業已刪除
    ，此刪除雖非犯罪構成要件之變更，但顯已影響行為人刑罰
    之法律效果，自屬法律有變更，依新法第二條第一項規定，
    比較新、舊法結果，仍應適用較有利於被告之行為時法律即
    舊法論以連續犯（最高法院九十五年第八次刑事庭會議決議
    參照）。又被告行為時刑法第四十一條第一項前段規定：「
    犯最重本刑為五年以下有期徒刑以下之刑之罪，而受六個月
    以下有期徒刑或拘役之宣告，因身體、教育、職業、家庭之
    關係或其他正當事由，執行顯有困難者，得以一元以上三元
    以下折算一日，易科罰金。」，又被告行為時之易科罰金折
    算標準，修正前罰金罰鍰提高標準條例第二條前段（現已刪
    除）規定，就其原定數額提高為一百倍折算一日，則被告行
    為時之易科罰金折算標準，應以銀元三百元折算一日，經折
    算為新臺幣後，應以新臺幣九百元折算一日。惟修正後之刑
    法第四十一條第一項前段則規定：「犯最重本刑為五年以下
    有期徒刑以下之刑之罪，而受六個月以下有期徒刑或拘役之
    宣告者，得以新臺幣一千元、二千元或三千元折算一日，易
    科罰金。」，比較修正前後之易科罰金折算標準，以修正前
    之規定，較有利於被告，則應依刑法第二條第一項前段，適
    用修正前刑法第四十一條第一項前段規定，定其折算標準。
    又依修正後刑法第二條第一項規定，以適用行為時法為原則
    ，惟如裁判時法有利於行為人，則例外的適用裁判時法。以
    往實務見解，認原判決未及比較適用新舊法時，上訴後，雖
    比較結果以舊法有利於行為人，而原判決別無其他撤銷事由
    ，仍應由本院以此為由撤銷改判。惟修正後之規定係以適用
    行為時法為原則，因此原判決雖未及比較適用，然上訴本院
    後，經比較新舊法，行為後之法律並非較有利於行為人，仍
    應適用行為時法，則原判決適用行為時法即無不當，自不構
    成撤銷之事由，併此指明。
五、檢察官移送併案審理意旨（臺灣士林地方法院檢察署九十五
    年度偵緝字第三七０號）略以：被告自九十一年九月起擔任
    富士峰公司副理，綜理該公司對外承攬工程之業務，而於九
    十二年五月二十三日未經富士峰公司代表人乙○○同意，在
    不詳地點，偽刻富士峰公司及乙○○之印章後，擅自以富士
    公司名義簽署切結書，據以向台灣佐藤公司借款二百四十
    萬元，嗣於九十二年五、六月間，因被告擅自離職，不知去
    向，經乙○○清查富士峰公司帳目，並前往台灣佐藤電通公
    司查詢後，始發現上情，因認被告另涉有犯刑法第二百十六
    條、第二百十條、第三百三十九條第一項等罪嫌。惟查被告
    堅決否認此部分犯行，辯稱：富士峰公司於九十二年五、六
    月間發不出工資，伊才出具切結書向台灣佐藤公司借支，切
    結書上所蓋之印章係富士峰公司工地使用之印章，其有權使
    用，又該等款項部分係匯入富士峰公司帳戶，部分由公司會
    計收取，並非其自行花用，公司負責人乙○○知情等語。經
    查被告書立切結書向台灣佐藤公司借款時所蓋用「富士峰企
    業有限公司」之印文（本院卷第三十九頁），與富士峰公司
    會計人員郭寶玲簽收台灣佐藤公司交付之一百萬元時所使用
    之富士峰公司印文相同，有收據影本可資比對（九十三年度
    偵字第二零四六二號一卷第二十九頁），而被告原為富士峰
    公司之工地負責人，其富士峰公司之負責人乙○○原先亦為
    同居關係，而證人乙○○亦證稱：「我當公司負責人只是掛
    名而已，公司上實際業務負責人是甲○○，公司員工也都是
    甲○○..。」等語（本院九十五年六月二十九日審判筆錄第
    三、四面），則被告辯稱上開印章係富士峰工地使用，其身
    為工地負責人有權使用乙節，自非無據。又被告以富士峰公
    司名義向台灣佐藤公司借用之二百四十萬元，其中一百四十
    萬元係由台灣佐藤公司匯入富士峰公司帳戶，另一百萬元現
    金由富士峰公司會計郭寶玲收受，有台灣佐藤公司之呈報狀
    及所附之匯款單、收據等影本足憑（本院卷第三十六頁、四
    十頁、四十一）頁，而證人乙○○雖否認知悉該筆借款事宜
    ，然對台灣佐藤公司之前開款項是匯入富士峰公司帳戶，再
    由其轉存至被告帳戶等情亦不諱言（本院九十五年六月二十
    九日審判筆錄第四面、第五面），則被告辯稱上開借款均係
    公司使用，且證人乙○○知情乙節，亦極有可能。則被告究
    竟有無公訴人所指之偽造文書、詐欺等犯行，自有合理懷疑
    存在。次查被告即使有該部分犯行，亦與本案其主觀上之動
    機、目的及犯罪形態均不同，且兩案犯意起點相距長達近三
    個月，時間上並不緊接，顯難認係自始均在被告一個預定犯
    罪計劃以內，出於主觀上始終同一犯意所為，應無連續犯關
    係可言，非起訴效力所及，本院自不得一併審判，應退由檢
    察官另為適法處理，併此指明。
據上論結，應依刑事訴訟法第三百七十三條、第三百六十八條，
判決如主文。
本案經檢察官呂文忠到庭執行職務。
中    華    民    國    95    年    7     月    21    日
                  刑事第十九庭  審判長法  官  宋  祺
                                      法  官  陳憲裕
                                      法  官  蔡明宏
以上正本證明與原本無異。
如不服本判決，應於收受送達後十日內向本院提出上訴書狀，其
未敘述上訴之理由者並得於提起上訴後十日內向本院補提理由書
（均須按他造當事人之人數附繕本）。
                                      書記官  吳鎮鑫
中    華    民    國    95    年    7     月    21    日
附錄：本案論罪科刑法條全文
刑法第二百十六條
行使第二百十條至第二百十五條之文書者，依偽造、變造文書或
登載不實事項或使登載不實事項之規定處斷。
刑法第二百十條
偽造、變造私文書，足以生損害於公眾或他人者，處五年以下有
期徒刑。


司法院資訊處製作；財團法人民間司法改革基金會備份。
